【裁判字號】    90,台上,1627
【裁判日期】    900321
【裁判案由】    違反槍砲彈藥刀械管制條例
【裁判全文】
最高法院刑事判決                                九十年度台上字第一六二七號
    上  訴  人  甲○○
    選任辯護人  洪梅芬律師
                楊惠雯律師
                郭家祺律師
右上訴人因違反槍砲彈藥刀械管制條例案件，不服台灣高等法院台南分院中華民國八
十九年十二月十四日第二審判決 (八十九年度上訴字第一○四八號，起訴案號：台灣
台南地方法院檢察署八十七年度營偵字第一六八一號），提起上訴，本院判決如左：
    主  文
上訴駁回。
    理  由
按刑事訴訟法第三百七十七條規定，上訴於第三審法院，非以判決違背法令為理由，
不得為之。是提起第三審上訴，應以原判決違背法令為理由，係屬法定要件。如果上
訴理由狀並未依據卷內訴訟資料，具體指摘原判決不適用何種法則或如何適用不當，
或所指摘原判決違法情事，顯與法律規定得為第三審上訴理由之違法情形，不相適合
時，均應認其上訴為違背法律上之程式，予以駁回。本件上訴人甲○○上訴意旨略以
：(一)查獲地點是上訴人母親之住處，為三合院式建物，旁人可自由出入，而證人賴東
約等人已證稱該放置槍彈之機車是公務車，有供其他人使用，自不能僅以機車置放於
上訴人母親之住處，即推測扣案之槍彈是上訴人所持有。又上訴人係因持有毒品才心
虛逃逸，倘槍彈是上訴人所放置，在警員搜查機車時上訴人就應逃離現場，不致等到
警員翻開機車置物箱才逃走，蔡崇謀、郇傳光與林智勇等警員所言有重大之瑕疵，且
當天查獲槍枝之警員是翁勝利，林智勇警員之供述屬傳聞證據，其所繪製之現場圖亦
有錯誤，原審卻未傳訊翁勝利警員查證，此外，上訴人認為有另傳管區警員鄧世昌訊
問之必要，原審疏未詳查，有認定事實不依證據及調查未盡之違法。(二)上訴人於第一
次警訊時謂槍彈係向「李東華」及「阿清」收受，嗣於第二次警訊及檢察官偵查時謂
係「李東華」拿來質押，前後並不相符。又案發當天應訊時，上訴人因腳傷疼痛不已
，且因毒癮發作意識不清，警方即利用毒品作為引誘而作成筆錄，自難期上訴人能在
自由意志下陳述，國立成功大學醫學院附設醫院函僅謂上訴人「應」可接受訊問，與
是否確能接受長時間之訊問，係屬兩事，上訴人之自白既有瑕疵，復欠缺任意性，自
不得採為證據。(三)原判決認定上訴人於民國八十六年初收受槍彈，而槍砲彈藥刀械管
制條例已先後於八十六年十一月二十四日、八十九年七月五日修正公布，原審於八十
九年十二月十四日判決時，竟未比較新舊法之適用，於法有違。(四)上訴人在第一審之
選任辯護人曾於第一審提出聲明異議狀，謂林智勇與上訴人於八十九年六月二十二日
應訊時所為之陳述，與筆錄之記載似有不符，上訴人在原審之選任辯護人亦曾於原審
聲請傳喚證人「林建龍」，原審未予調查，所踐行之訴訟程序難謂適法等語。
惟查原判決認定上訴人甲○○於八十六年初，在台南縣後壁鄉頂安村九十五號，因自
稱李東華及綽號「阿清」之男子向其借款新台幣六十萬元，而收受該二人所質押具有
殺傷力之奧地利製克拉克九○制式自動手槍一支、制式半自動手槍子彈四顆及彈匣三
個，嗣於八十七年十月十九日下午一時四十五分許，經警在停放於上址之上訴人所有
機車坐墊下行李箱內查獲之事實，已敘明係依憑上訴人於警訊及檢察官偵查中之自白
，證人即當日查獲上訴人持有槍械之警員蔡崇謀、郇傳光、林智勇於第一審之證言，
扣案之奧地利製克拉克九○制式自動手槍一支、制式半自動手槍子彈四顆 (鑑定時試
射三顆) 及彈匣三個，暨附卷之內政部警政署刑事警察局八十七年十月二十九日刑鑑
字第八一四三五號鑑驗通知書，為其所憑之證據。按採證認事，係事實審法院職權之
行使，上訴人所舉賴東約等證人所為之證言不足採信，原判決理由已論斷甚詳，而案
發當天係內政部警政署水上警察局第十三警察隊分隊長蔡崇謀帶班持檢察官核發之搜
索票執行搜索，當場在上訴人之機車行李箱內查獲前述槍彈，上訴人因逃避逮捕，翻
牆摔倒致左小腿擦傷及骨折，經警方逮捕後先送奇美醫院治療，然後始解返警局進行
偵訊。是蔡崇謀、林智勇等警員既均在現場執行搜索，知悉搜索之經過，其等就搜索
情形所為之證言自非傳聞證據，原審依其調查所得之心證，認為蔡崇謀、林智勇等人
之證述確實可信，就同一待證事實未再傳喚其他警員訊問，自不能指為違法。上訴意
旨第一點，徒憑個人說詞，對原審審判職權之依法行使，任意爭執，漫指原審調查未
盡及認定事實不依證據，自非合法之第三審上訴理由。次查上訴人於第一次警訊時謂
槍彈係向「李東華」及「阿清」收受，嗣於第二次警訊及檢察官偵查中謂係「李東華
」拿來質押，其就扣案之槍彈係他人借款時所質押因而收受持有之基本事實，前後所
供一致，難謂有何瑕疵。又上訴人在警訊及檢察官偵查中之自白係本於有意識能力且
基於任意性所為，原判決理由已闡述明晰，其未將上訴人否認自白任意性之陳述內容
，全部加以記載，殊無違法可言。上訴意旨第二點，對原判決已詳加指駁之事項，執
詞爭辯，亦非合法之上訴之理由。又持有槍彈係行為之繼續，亦即一經持有即已成罪
，但其完結須繼續至持有行為終了時為止。上訴人係八十七年十月十九日被警查獲，
在槍砲彈藥刀械管制條例於八十六年十一月二十四日修正之後，而該條例於八十九年
七月五日修正時，僅修正第三條、第六條及第十一條，關於上訴人犯本罪所適用之第
七條第四項及第十二條第四項均未變動，自不生行為後法律有變更應予比較適用之問
題，上訴意旨第三點執此指摘，尚有誤會。至上訴人在第一審之選任辯護人固曾於第
一審提出聲明異議狀，謂林智勇與上訴人於八十九年六月二十二日應訊時所為之陳述
，與筆錄之記載似有不符，但第一審判決已說明經查其二人之陳述內容與筆錄記載相
符，有筆錄與錄音帶為證 (見第一審判決理由第三項) ，另依卷證所示，上訴人在原
審之選任辯護人並未聲請傳喚證人「林建龍」，上訴意旨第四點，對於此部分究竟有
何調查之必要性，亦未具體指明。其餘上訴意旨，就與判決本旨無關之枝節問題，專
執己見，為事實上之爭辯，難認係合法之上訴理由。其上訴違背法律上之程式，應予
駁回。
據上論結，應依刑事訴訟法第三百九十五條前段，判決如主文。
中      華      民      國     九十     年      三      月    二十一    日
                              最高法院刑事第八庭
                                  審判長法官  張  信  雄
                                        法官  賴  忠  星
                                        法官  張  清  埤
                                        法官  孫  增  同
                                        法官  蕭  權  閔
      右正本證明與原本無異
                                              書  記  官
中      華      民      國     九十     年      三      月    二十七    日


司法院資訊處製作；財團法人民間司法改革基金會備份。
